臺灣高等法院刑事判決　　　　　　　　　　　　　九十一年度上易字第一六五號
　　上　訴　人　臺灣士林地方法院檢察署檢察官
　　被　　　告　甲○○
右上訴人，因被告偽造文書案件，不服臺灣士林地方法院九十一年度易字第一五八號
，中華民國九十一年四月三十日第一審判決（起訴案號：臺灣士林地方法院檢察署九
十年度偵字第五七九四號，檢察官聲請簡易判決處刑，經原審改依通常程序審理）提
起上訴，本院判決如左：
    主  文
原判決撤銷。
甲○○連續行使變造營業小客車駕駛人執業登記證，足以生損害於公眾，處拘役肆拾
日，如易科罰金以參佰元折算壹日。扣案之台北縣營業小客車駕駛執業登記證上變造
之「甲○○」相片壹張沒收。
    事  實
一、被告甲○○於民國（下同）九十年二月二十二日，向臺北市○○路一五九巷二十
    一號紹陽車行承租車號Ｇ九—四五五號營業小客車，欲供駕駛營業之用，因其尚
    未領得營業小客車駕駛人執業登記證，又見Ｇ九—四五五號營業小客車內有名為
    林室宜，證號為一五五三二０號之執業登記證一張（按該張執業登記證係屬偽造
    ），甲○○誤其為合法有效之文書，於租得該車後之當天，在臺北市○○區○○
    街一七四號三樓住處，將自己之相片一幀黏貼於該登記證之相片欄上，遮蓋住原
    有相片，以此方式加以變造，完成後，旋基於概括之犯意，將該偽造之執業登記
    證放置在Ｇ九—四五五號營業小客車上，進而駕車外出營業而連續行使之，足以
    生損害於公眾及主管機關對於營業小客車管理之正確性。嗣於九十年二月二十三
    日凌晨零時二十分許，甲○○駕駛前開營業小客車行經臺北市中山區○○○路與
    建國北路口時，為警攔檢時當場查獲，並扣得前開甲○○所變造之執業登記證一
    張。
二、案經台北市政府警察局中山分局報告台灣士林地方法院檢察署檢察官偵查起訴。
    理  由
一、右揭事實業據被告供認不諱，核與證人陳丁財於偵查中所證述情節相符，復有扣
    案上貼有被告變造相片之執業登記證一紙在卷可佐，雖台北縣警察局查證結果，
    並無林室宜領證資料，此有該局九十年七月十三日九十警交字第一一九八五五號
    函附卷可稽，客觀上該紙林室宜之執業登記證雖係偽造，惟因該紙執業登記證外
    觀上實難辨識其真偽，且被告又係在承租營業小客車內發現該紙登記證，另據證
    人陳丁財告稱「林室宜」是前一位承租者，此經陳丁財於偵查中作證屬實，是被
    告主觀上認知其屬合法有效之證照而加以變造使用之犯意而為，依「所知輕於所
    犯，從其所知」之法理，被告之犯行應成立變造特種文書罪堪可認定。
二、核被告變造特種文書後，復持以行使之行為，係刑法第二百十六條行使同法第二
    百十二條變造特種文書罪，其變造特種文書之低度行為為行使之高度行為所吸收
    ，不另論罪，公訴人起訴意旨認被告係行使變造特種文書，惟於原審蒞庭論告時
    主張被告是行使偽造特種文書，然被告主觀上對於該紙登記證係屬偽造並不認識
    ，業據說明如前，既未變更登記證之本質，即難認有偽造特種文書之犯行，公訴
    人論告意旨尚屬未洽。又被告先後多次犯行，時間緊接，所犯罪名相同，顯係基
    於概括犯意而為，為連續犯，應依法加重其刑。原審認定被告並無偽造特種文書
    犯行固屬無誤，惟按構成要件故意係對客觀構成要件之認識及意欲，刑法偽造文
    書之構成要件係作成之名義人出於虛捏或假冒，即文書之內容，亦出於虛構（參
    照最高法院二十年上字第一０五０號判例）。而變造文書係指不變更原有文書之
    本質，僅就文書之內容有所更改而言（參照最高法院五十一年台上字第二九五號
    判例），是被告對於上述客觀構成要件認識並意欲之，即構成偽造文書或變造文
    書，被告將原有林室宜執業登記證之相片換貼，不變更登記證之本質，且其主觀
    上對於登記證之偽造並無所認識，是其主觀上之故意是以變造特種文書之犯意而
    為，被告之行為即應構成變造文書罪。原審對於被告變造特種文書行為，認本件
    執業登記證原屬偽造，既非他人所制作之真正文書，被告縱加以變造其內容，亦
    與變造之構成要件有間，遽予無罪判決，法律適用尚有未洽。公訴人上訴意旨指
    摘原判決適用法律尚有違誤，核有理由，應由本院予以撤銷改判。爰審酌被告之
    素行、犯罪之動機、目的、手段，所造成之危害尚屬輕微，及犯後坦承等一切情
    狀，量處如主文所示之刑，並諭知易科罰金之折算標準。營業小客車駕駛執業登
    記證上變造之「甲○○」相片壹張係被告所有且供犯罪所用之物，業據被告供認
    不諱，應依法宣告沒收。
三、至於「林室宜」之人丟棄於營業小客車內之偽造「台北縣營業小客車駕駛執業登
    記證」一紙涉嫌偽造文書部分，應由檢察官另行偵查。
據上論斷，應依刑事訴訟法第三百六十九條第一項前段、第三百六十四條、第二百九
十九條第一項但書、刑法第五十六條、第二百一十六條、第二百一十二條、第四十一
條第一項前段、第三十八條第一項第二款、罰金罰鍰提高標準條例第一條前段、第二
條，判決如主文。
本案經檢察官張文政到庭執行職務。
中      華      民      國      九十一      年      七      月   十六   日
                              台灣高等法院刑事第十六庭
                                  審判長法  官  許  增  男
                                        法  官  黃  鴻  昌
                                        法  官  周  煙  平
右正本證明與原本無異。
不得上訴。
                                        書記官  蕭  麗  珍
中      華      民      國     九十一   年      七      月     十六     日
附錄：本案論罪科刑法條全文
刑法第二百十六條
行使第二百十條至第二百十五條之文書者，依偽造、變造文書或登載不實事項或使登
載不實事項之規定處斷。
刑法第二百十二條
偽造、變造護照、旅券、免許證、特許證及關於品行、能力、服務或其他相類之證書
、介紹書，足以生損害於公眾或他人者，處一年以下有期徒刑、拘役或三百元以下罰
金。
